臺灣板橋地方法院刑事裁定　　　　　　　100年度聲判字第4號
聲　請　人　蕭蒼澤（律師）
被　　　告　林明慈
上列聲請人因被告誹謗案件，不服臺灣高等法院檢察署99年度上
聲議字第9108號駁回再議之處分（原不起訴處分書案號：臺灣板
橋地方法院檢察署99年度偵字第23467 號），聲請交付審判，本
院裁定如下：
    主  文
聲請駁回。
    理  由
一、聲請意旨如附件刑事聲請交付審判狀所載。
二、按「告訴人接受不起訴或緩起訴處分書後，得於七日內以書
    狀敘述不服之理由，經原檢察官向直接上級法院檢察署檢察
    長或檢察總長聲請再議。」、「上級法院檢察署檢察長或檢
    察總長認再議為無理由者，應駁回之；…。」、「告訴人不
    服前條之駁回處分者，得於接受處分書後十日內委任律師提
    出理由狀，向該管第一審法院聲請交付審判。」，刑事訴訟
    法256 條第1 項前段、第258 條前段、第258 條之1 第1 項
    分別定有明文。經查：
  (一)本件聲請人前於民國99年5 月15日以被告於同年月15日，於
    網路無名小站其個人網頁上，未經聲請人之同意，張貼如附
    表所示之道歉啟事（下稱本件道歉啟示），並於同年月16日
    起，在網路PTT 站討論律師倫理之網頁討論文內建置網頁連
    結，使不特定人可透過直接瀏覽其個人網頁或透過PTT 站之
    上開該網頁連結瀏覽本件道歉啟事，係誹謗聲請人之告訴事
    實，向警提起告訴。
  (二)聲請人上開告訴事實，經臺灣板橋地方法院檢察署檢察官偵
    查後，以被告於其個人網頁張貼本件道歉啟事，係聲請人與
    被告前於99年5 月5 日在臺北市信義區調解委員會達成調解
    ，並作成該會99年民調字第277 號調解筆錄，約定聲請人願
    向被告道歉，並在被告無名網站個人網頁張貼本件道歉啟事
    ，如聲請人於調解成立七日內未張貼，被告可代聲請人於其
    個人網頁上張貼本件道歉啟事，該調解筆錄並經臺灣臺北地
    方法院核定在案（下稱本件調解筆錄），認被告張貼本件道
    歉啟事係因聲請人遲未履行而依調解筆錄約定代為張貼，而
    以該署99年度偵字第23467 號檢察官不起訴處分書為不起訴
    之處分（下稱本件不起訴處分書）。
  (三)聲請人於收受不起訴處分書後，以被告於調解成立後，仍在
    網頁上張貼本件道歉啟事並又建置連結，主觀上有妨害聲請
    人名譽之誹謗故意，並又以本件不起訴處分書向律師公會申
    訴，致使聲請人遭移送懲戒（本裁定註：依法務部律師管理
    系統資料，該懲戒尚未有懲戒決議書），被告於調解後仍散
    佈聲請人負面訊息之行為，顯已構成誹謗行為云云之理由聲
    請再議。
  (四)經臺灣高等法院檢察署以該署99年上聲議字第9108號受理聲
    請人上開再議並為調查後，於99年12月22日以同於原不起訴
    處分書之理由駁回再議之聲請（下稱本件駁回再議處分書）
    。
  (五)嗣於99年12月30日由聲請人收受本件駁回再議處分書後，聲
    請人具狀以同於上開聲請再議理由為聲請交付審判理由，向
    本院聲請將上開告訴事實交付審判，而於聲請交付審判之十
    日不變期間內（始日不算入，並加計在途期間）之100 年1
    月11日繫屬本院之情，業據本院調閱上開偵查卷宗查閱無誤
    ，並有聲請交付審判狀上本院收文章戳在卷為憑，本件聲請
    人雖未委任律師，惟聲請人於提起本件交付審判時仍為職業
    律師，是本件聲請人之聲請交付審判程序為合法。
三、按刑事訴訟法第258 條之1 規定告2 訴人得向法院聲請交付
    審判，核其立法意旨，係法律對於檢察官不起訴或緩起訴裁
    量權制衡之外部監督機制，此時，法院之職責僅在就檢察官
    所為不起訴或緩起訴之處分是否正確加以審查，藉以防止檢
    察機關濫權。復按「法院前項裁定（註：即為交付審判之裁
    定）前，得為必要之調查。」，同法第258 條之3 第3 項固
    雖定有明文，然就本條項所指之「必要之調查」，就法院調
    查範圍，應以偵查中曾發現之證據為限，不可就聲請人新提
    出之證據再為調查，亦不可蒐集偵查卷以外之證據（法院辦
    理刑事訴訟案件應行注意事項第134 項、臺灣高等法院暨所
    屬法院93年度法律座談會刑事類提案第28號決議、95年法律
    座談會刑事類提案第39號決議要旨參照）。是就關於告訴人
    聲請交付審判時始提出之新證據，依上開說明，自非法院於
    審查交付審判之聲請有無理由時，所得採為判斷之證據資料
    ；而就關於告訴人在偵查中已提出而檢察官未予調查之證據
    ，因屬在偵查中已經顯現之證據，依刑事訴訟法第258 條之
    3 第3 項規定，法院始得為必要之調查；至於，法院於審查
    過程中發現原先於偵查中未曾顯現之新證據等情形時，則應
    屬檢察官是否得就該等新證據依刑事訴訟法第260 條第1 款
    規定再行起訴之問題（臺灣高等法院暨所屬法院95年度法律
    座談會刑事類提案第39號決議要旨參照）。又法院於審查交
    付審判之聲請有無理由時，除認為告訴人所指摘不利被告之
    事證未經檢察機關詳為調查或斟酌，或不起訴處分書所載理
    由違背經驗法則、論理法則或其他證據法則者外，不宜率予
    交付審判（法院辦理刑事訴訟案件應行注意事項第134 項參
    照）。至上開所謂告訴人所指摘不利被告之事證未經檢察機
    關詳為調查，係指告訴人所提出請求調查之證據，檢察官未
    予調查，且若經調查，即足以動搖原偵查檢察官事實之認定
    及處分之決定，倘調查結果，尚不足以動搖原事實之認定及
    處分之決定者，仍不能率予交付審判。依上開說明，本件爰
    依上開理由欄二所示之偵查中所示之各該事證資料，審查本
    件聲請人之交付審判之聲請是否有理。
四、經查，本件依卷內資料，被告確係因聲請人未履行本件調解
    筆錄約定條件，而由被告依調解筆錄記載之其個人網頁網址
    上張貼本件道歉啟示，是被告於其個人網頁上張貼本件道歉
    啟事，顯難認構成誹謗之犯行；至於，被告雖另於PTT 站內
    建置連結至其個人網頁之本件道歉啟事之網頁頁面，惟以，
    依被告於PTT 站內張貼之文章內容，查係被告於該站就論及
    律師倫理之討論文章中，以其本件道歉啟事之經歷，敘述自
    己關於律師倫理之觀點，至於，其中所另涉之有關聲請人於
    被告網頁所留不當留言，查係涉該道歉啟事第三點之內容，
    是所提及之內容，均屬在本件道歉啟事範圍內之客觀事實，
    自難認構成誹謗之犯行。是檢察官依卷內偵查所得事證資料
    分別為本件之不起訴及駁回再議之處分，自難謂有何違背經
    驗法則、論理法則或其他證據法則之情。本件聲請人之聲請
    ，自難認有理。
五、本件聲請人聲請交付審判，就聲請將上開理由欄二、(一)所示
    之告訴事實部分交付審判，經本院審核結果，查無聲請人所
    指摘不利被告之事證未經檢察機關詳為調查或斟酌，或不起
    訴處分書所載理由違背經驗法則、論理法則或其他證據法則
    等之可准予交付審判之事由存在，聲請人本件聲請，自屬無
    理由，應予駁回。
六、依刑事訴訟法第258 條之3 第2 項前段裁定如主文。
中    華    民    國   100    年    8     月    16    日
                  刑事第四庭  審判長法  官  侯志融
                                    法  官  黃繼瑜
                                    法  官  陳世旻
┌────────────────────────────┐
│附表：                                                  │
├────────────────────────────┤
│道歉啟事                                                │
│                                                        │
│本人針對與林明慈間所發生：                              │
│1.於林明慈在職期間，本人所為之不當行為                  │
│2.控告林明慈誣告罪                                      │
│3.網站不當留言等事件，鄭重向林小姐道歉，並在此網站公開聲│
│  明。                                                  │
│                                                        │
│聲明道歉人  蕭蒼澤                                      │
└────────────────────────────┘
以上正本證明與原本無異
不得抗告。
                              書記官  梁福建
中    華    民    國   100    年    8     月    18    日